臺灣高雄地方法院刑事判決　　　　　 93年度交簡上字第260號
上　訴　人
即　被　告　甲○○　男　42歲.
上列上訴人即被告因公共危險案件，不服臺灣高雄地方法院交通
法庭民國93年11月4 日93年度交簡字第2680號簡易判決（檢察官
聲請簡易判決處刑案號：臺灣高雄地方法院檢察署93年度偵字第
11993 號），提起上訴，本院管轄之第2審合議庭判決如下：
    主  文
上訴駁回。
    事  實
一、甲○○明知於飲用酒類或其他相類似之物後，不能安全駕駛
    動力交通工具者，不能駕駛動力交通工具，卻於民國93年6
    月10日晚上10時許，在高雄縣仁武鄉飲用2 至3 瓶啤酒後，
    於93年6 月11日凌晨0 時許，其平衡感、言詞能力、定向力
    及感覺能力均已有所障礙，顯已無法安全駕駛，竟猶不顧影
    響參與道路交通公眾之安全，容任自己於此不能安全駕駛之
    狀態下，駕駛車牌號碼ZD—089 號營業用小客車，沿高雄縣
    仁武鄉○○路由西向東行駛。同日凌晨0 時55分許，途經仁
    林路仁林高幹76號前，果因酒意發作而駕車不穩，撞及對向
    車道騎乘車牌號碼NB5 —393 號重型機車之乙○○，致該車
    毀損，乙○○受有右前臂挫擦傷併尺骨骨折、右大腿挫傷血
    腫及兩膝左足挫傷血腫等傷害，甲○○於肇事使乙○○受傷
    後，明知應即採取救護或其他必要措施，並向警察機關報告
    ，不得逃逸，竟下車與乙○○爭執並以腿踢乙○○後，萌生
    肇事逃逸之犯意，自現場逃逸離去，嗣經乙○○記下甲○○
    之車牌號碼報警處理，始經警循線在高雄縣仁武鄉○○路
    314 號前查獲，而甲○○於遭逮捕後，經警送健仁醫院抽血
    測試血液中酒精濃度達336 毫克（mg＼dl），換算成呼氣酒
    精濃度達每公升1 點68毫克（mg＼l）。 （過失傷害部分另
    經台灣高雄地方法院檢察署檢察官不起訴處分）
二、案經高雄縣政府警察局仁武分局報告台灣高雄地方法院檢察
    署檢察官偵查起訴。
    理  由
一、被告所涉刑法第185 條之3 部分：訊據被告固坦承於前開時
    地飲酒致不能安全駕駛而仍駕駛車輛並肇事之事實，並有證
    人即被害人乙○○於警詢、偵查中及本院審判中指訴綦詳，
    並有健仁醫院藥物濃度報告單、刑法第185 條之3 測試觀察
    紀錄表、高雄縣政府警察局舉發違反道路交通管理事件通知
    單、道路交通事故現場圖、道路交通事故調查報告表(一)、(二)
    及現場照片10張附卷可稽，足認被告之自白與事實相符。而
    按刑法第185 條之3 所謂「不能安全駕駛」，係抽象危險犯
    ，並不以發生具體危險為必要。而依醫學實驗證明所得經驗
    法則，對於吐氣酒精濃度達每公升0.25毫克（mg／l）以 上
    時，將使駕駛人產生複雜之技巧障礙、駕駛能力變壞之行為
    表現，肇事比率比一般未飲酒時高出2 倍，吐氣酒精濃度達
    每公升0.5 毫克以上時，將使駕駛人產生平衡感與判斷力障
    礙升高，肇事比率比一般未飲酒時高出10倍，甚而如吐氣酒
    精濃度達每公升0.75毫克時，駕駛人將產生明顯酒醉、步履
    蹣跚之行為狀態，其肇事比率比一般高25倍，達吐氣酒精濃
    度達每公升1 毫克時，將造成中度中毒，有步態不穩、噁心
    、嘔吐、精神混惑不清狀態。次按汽車駕駛人飲酒後其吐氣
    所含酒精成分超過每公升0.25毫克以上者，即不得駕車，道
    路交通安全規則第114 條第2 款定有明文；又參考外國之認
    定標準，對於酒精濃度呼氣已達每公升0.55毫克，肇事率為
    一般正常人之10倍，認為已達「不能安全駕駛」之標準，有
    法務部88 年5月18日法88檢字第1669號函可考。復按就醫學
    文獻所知，酒精對人體造成之影響，於呼氣時酒精濃度達每
    公升0.25 毫 克（約合體內血液中酒精濃度50mg＼dl或
    0.05%）即 會輕度中毒，造成輕度協調功能降低；呼氣酒精
    濃度達每公升零點四毫克時，即有感覺障礙；呼氣酒精濃度
    達每公升0.5 毫克時（約合體內血液中酒精濃度100mg ＼dl
    或0.1%）屬輕到中度中毒症狀，出現反應較慢、感覺減低、
    影響駕駛之狀況；此有行政院國軍退除役官兵輔導委員會臺
    北榮民總醫院88 年8月5 日（88）北總內字第26868 號函文
    一紙可據。本件被告經健仁醫院抽血測試血液中酒精濃度達
    336mg ＼dl，換算成呼氣之酒精濃度為每公升1.68毫克，此
    有健仁醫院藥物濃度報告單一紙附卷可佐，顯逾前述規定，
    依據上述研究報告有關駕駛人酒後駕車行為表現之結論，並
    佐以其駕駛營業用小客車撞及對向車道，由被害人乙○○所
    騎乘之重型機車，導致被害人受傷等情，足認其飲酒後已至
    駕駛技巧障礙，視覺及行為反應能力減低，而達不能安全駕
    駛動力交通工具無疑。是被告此部分之犯行事證明確、洵堪
    認定。
二、被告所涉刑法第185 條之4 肇事逃逸罪部分：訊據被告固不
    否認肇事後隨即離開現場之事實，惟否認有何肇事逃逸犯行
    ，辯稱：車禍發生後其有下車察看被害人傷勢，詎竟遭5 、
    6 名被害人友人圍毆，其為自保始急忙自現場離去，並無肇
    事逃逸犯意；縱有肇事逃逸，亦係為緊急避難云云。經查：
    (一)被告於原審中自承，車禍發生後並未為被害人通知救護人
    員，即離開現場（見原審卷第14頁）；於本院審判中自承發
    生車禍後下車察看，認為被害人乙○○之傷勢並非嚴重，想
    事後再處理（見本院94年1 月25日本院準備程序筆錄）；又
    稱車禍發生時，被害人跌倒在地、躺在地上，其下車察看，
    被害人先爬起來，後又再跌坐地上；其自現場離去後，即在
    約肇事地點1 公里處停車睡覺休息，肇事當時亦未留下聯絡
    方式予被害人（見本院94年3 月4 日審判筆錄）等語。綜合
    前情，被告既已發現被害人跌倒在地、爬起後復跌坐在地之
    事實，顯見被告主觀上已認知到被害人極有可能因本件車禍
    受傷，此時自應迅速報警、或將被害人送醫、或留下聯絡方
    式以便日後洽談賠償事宜，始符常情。詎被告竟未報警，亦
    未迅速將被害人送醫，更未留下聯絡方式，反而逕自駛離現
    場至1 公里外處停車睡覺，其有肇事逃逸之犯意甚明。(二)次
    按緊急避難，以行為人因避免自己或他人生命、身體、自由
    、財產之緊急危難而出於不得已之行為為要件，此觀刑法第
    24條規定即明，倘無何緊急危難之情狀發生，自無主張緊急
    避難之餘地。本案被告辯稱肇事當時因受被害人友人5 至6
    人圍毆，因避免自己生命身體遭受傷害始棄被害人不顧而逃
    離現場云云。惟查，證人即被害人乙○○於警詢及偵查中陳
    稱，肇事後被告下車便用腳踢他一下，後即上車駛離現場（
    見偵查卷第15頁）；被告雖又舉當時目擊之證人洪智雄為證
    ，惟據洪智雄到庭結證稱，他當時見到一台黃色計程車與一
    輛機車相撞，但沒注意到細節，僅注意到很多人在那裡，好
    像在吵架，至於是否有打架則未注意等語屬實（見本院前開
    94 年3月4 日審判筆錄），足見當時係被告下車攻擊被害人
    ，惟無何證據顯示被告確遭他人圍毆，自難認被告當時有何
    受生命身體緊急危難之情狀存在，況倘被告當時確遭人圍毆
    始逃離現場，但既有肇事致人受傷之事實，自仍應報警處理
    始合常理，詎被告捨此不為，猶仍逕自駛離現場至1 公里外
    睡覺，其間未報警、又未通知救護人員，顯見其前開辯解係
    卸責託詞，不足採信。(三)綜前各節，被告肇事致被害人受傷
    後隨即逃離現場，主觀上係基於肇事逃逸之犯意而為，又無
    其所辯之緊急避難情狀存在，是其肇事逃逸之犯行甚為明確
    ，洵堪認定。
三、核被告甲○○所為，係犯刑法第185條之3之服用酒類不能安
    全駕駛動力交通工具而駕駛罪及同法第185條之4肇事逃逸罪
    。被告所犯上述二罪，犯意各別，行為互殊，應分論併罰之
    。原審以被告犯行明確，依法論科，並審酌被告未曾受有期
    徒刑以上刑之宣告，但其酒醉駕車犯行已對其他用路人之安
    全構成極大威脅，復於肇事致被害人受傷後逃逸，惡害非輕
    ，惟被告犯後已與被害人達成和解及被害人請求從輕量刑等
    一切情狀，分別量處上訴人即被告罰金1 萬8 千元及有期徒
    刑6 月，併各別諭知易服勞役、易科罰金之折算標準，其認
    事用法均無違誤，量刑亦稱妥適。上訴人以其未肇事逃逸為
    由，指摘原判決不當，並無可採，其上訴為無理由，應予駁
    回。
四、據上論斷，依刑事訴訟法第455 條之1 第1 項、第3 項、第
    368條，判決如主文。
本案經檢察官楊襯華到庭執行職務。
中　　華　　民　　國　　94　　年　　5 　　月　　18　　日
                    交通法庭審判長法　官 陳銘珠
                                  法  官 林瑋桓
                                  法  官 紀凱峰
以上正本證明與原本無異。
不得上訴。
中　　華　　民　　國　　94　　年　　5 　　月　　19　　日
　　　　　　　　　　　　　　　　　書記官 黃進遠
